臺灣雲林地方法院刑事判決
110年度訴字第98號
公  訴  人  臺灣雲林地方檢察署檢察官
被      告  彭凱廸


選任辯護人  莊國禧律師（法扶律師）          
被      告  龍文海




選任辯護人  陳偉展律師（法扶律師）          
上列被告等因違反毒品危害防制條例案件，經檢察官提起公訴（
109年度偵字第6480號、第6596號、第7393號），本院判決如下
：
    主  文
彭凱廸犯附表一編號一、三至六所示之罪，分別處各該編號所示
之刑及沒收。就有期徒刑部分，應執行有期徒刑肆年拾月。沒收
部分併執行之。
龍文海犯附表一編號一、二所示之罪，分別處各該編號所示之刑
及沒收。就有期徒刑部分，應執行有期徒刑肆年。沒收部分併執
行之。
    事  實
一、彭凱廸、龍文海均明知甲基安非他命係毒品危害防制條例列
    管之第二級毒品，非經許可不得持有、販賣，竟分別為下列
    行為：
  ㈠彭凱廸、龍文海共同基於販賣第二級毒品甲基安非他命以營
    利之犯意聯絡，由彭凱廸持用門號0000000000號SIM卡搭配
    不詳廠牌行動電話與姚宗憙所持用0000000000號行動電話聯
    繫（對話內容詳如附表二編號1）後，並由龍文海提供甲基
    安非他命，再由彭凱廸、龍文海於附表一編號一所示之時間
    、地點，以附表一編號一所示之方式，販賣甲基安非他命給
    姚宗憙1次。
  ㈡龍文海因彭凱廸告知說姚宗憙有意購買甲基安非他命（彭凱
    廸、姚宗憙對話內容詳如附表二編號2，彭凱廸此部分未經
    檢察官起訴），龍文海遂基於販賣第二級毒品甲基安非他命
    以營利之犯意，於附表一編號二所示之時間、地點，以附表
    一編號二所示之方式，販賣甲基安非他命給姚宗憙1次。
  ㈢彭凱廸基於販賣第二級毒品甲基安非他命以營利之犯意，分
    別持用門號0000000000號、0000000000號SIM卡搭配不詳廠
    牌行動電話與廖吉芳、楊仕期所持用行動電話聯繫（對話內
    容詳如附表二編號3至6）後，於附表一編號三至六所示之時
    間、地點，以附表一編號三至六所示之方式，販賣甲基安非
    他命給廖吉芳1次、楊仕期3次。
二、嗣經檢察官聲請本院准許就上開門號0000000000號、000000
    0000號實施通訊監察，警方並循線於109年9月16日持本院核
    發之搜索票，在桃園市○鎮區○○路00號前查獲彭凱廸，並扣
    得吸食器1組、鏟管1支、ASUS廠牌手機（含門號0000000000
    號SIM卡1張）1支；在彭凱廸雲林縣○○鎮○○路0段000巷00號
    居處內，扣得吸食器2組、鏟管1支、電子磅秤1台、使用過
    毒品殘渣袋1包等物品，始循線查悉上情。
三、案經彰化縣警察局北斗分局報告臺灣雲林地方檢察署檢察官
    偵查起訴。
    理  由
壹、程序方面：
一、起訴範圍之確認：
    起訴書犯罪事實二（即本判決附表一編號二）所示之毒品交
    易，被告彭凱廸有告知被告龍文海關於證人姚宗憙有意購買
    甲基安非他命之消息，為被告2人於本院審理均供述明確，
    且有附表二編號2之通訊監察譯文內容可佐，而被告彭凱廸
    此部分未經起訴（見本院卷一第312頁），被告彭凱廸此部
    分行為並非本案審理範圍。
二、被告以外之人於審判外之言詞或書面陳述，除法律有規定者
    外，不得作為證據，刑事訴訟法第159條第1項固定有明文。
    惟被告以外之人於審判外之陳述，雖不符同法第159條之1至
    第159條之4之規定，而經當事人於審判程序同意作為證據，
    法院審酌該言詞陳述或書面陳述作成時之情況，認為適當者
    ，亦得為證據；又當事人、代理人或辯護人於法院調查證據
    時，知有第159條第1項不得為證據之情形，而未於言詞辯論
    終結前聲明異議者，視為有前項之同意，同法第159條之5第
    1項、第2項亦有明定。經查，本案檢察官、被告彭凱廸、龍
    文海及其等之辯護人對本判決所引用供述證據均同意有證據
    能力（見本院卷一第256頁、第323頁，本院卷二第18頁），
    亦未於言詞辯論終結前聲明異議，本院審酌該等供述證據作
    成時之情況，尚難認有何違法取證或其他瑕疵，且與待證事
    實具有關連性，認為以之作為證據應屬適當，自均有證據能
    力。
三、本判決所引用之其餘非供述證據，並無證據證明係公務員違
    背法定程序所取得，亦無顯有不可信之情況，且經本院於審
    理期日提示予被告辨識而為合法調查，自均得作為本判決之
    證據。
貳、實體方面：
一、認定事實所憑之證據及理由：
  ㈠關於事實欄一㈠至㈢所載被告彭凱廸及龍文海共同販賣甲基安
    非他命、被告龍文海、彭凱廸單獨販賣甲基安非他命等事實
    ，業據被告彭凱廸、龍文海於警詢、偵訊、本院準備程序及
    審理時供承不諱（警20143卷第11頁至第12頁、第13頁至第2
    1頁、第23頁至第36頁，偵6480卷第139頁至第143頁、第145
    頁、第347頁至第348頁、第349頁至第357頁、第359頁至第3
    61頁，本院卷一第243頁至第258頁、第309頁至第325頁，本
    院卷二第7頁至第39頁），且就共犯部分互核大致相符，核
    與購毒證人姚宗憙、廖吉芳、楊仕期於警詢、偵訊時所為之
    證述大致相符（警20143卷第137頁至第149頁、第147頁至第
    150頁、第171頁至第179頁、第189頁至第192頁、第211頁至
    第222頁、第223頁至第227頁，偵6480卷第189頁至第193頁
    、第195頁至第197頁、第241頁至第243頁、第245頁、第313
    頁至第316頁、第317頁、第373頁至第375頁、第377頁），
    並有附表二編號1至6所示通訊監察譯文各1份（警20143卷第
    32頁至第33頁、第151頁至第153頁、第183頁至第187頁、第
    231頁至第235頁）、本院109年聲監字第59號、109年聲監續
    字第198號、109年聲監續字第302號、109年聲監續字第382
    號、109年聲監續字第463號、109年聲監續字第547號通訊監
    察書暨監聽電話附表影本各1份（警20143卷第95頁至第96頁
    、第97頁至第98頁、第99頁至第100頁、第101頁至第102頁
    、第103頁至第104頁、第105頁至第106頁）、彰化縣警察局
    北斗分局109年9月16日、109年9月17日搜索扣押筆錄、扣押
    物品目錄表、扣押物品收據各1份（警20143卷第55頁至第61
    頁、第63頁至第69頁）、照片3張（警20143卷第111頁至第1
    12頁）、本院109年聲搜字第522號搜索票2張（警20143卷第
    53頁至第54頁、第71頁至第72頁）、被告彭凱廸、證人姚宗
    憙、楊仕期、廖吉芳持用門號通聯調閱查詢單各1份（警201
    43卷第107頁至第109頁、第163頁、第181頁、第229頁）在
    卷可憑，且有扣案之門號0000000000號SIM卡1張足以佐證，
    足認被告2人之自白與事實相符，可以採信。
　㈡「安非他命」（Amphetamine）係屬毒品危害防制條例第2條
    第2項第2款所列之第二級毒品（即同條項款附表二編號12）
    ，「甲基安非他命」（Methamphetamine）亦屬同條項款附
    表二編號89所載之第二級毒品，依衛生福利部食品藥物管理
    署之相關函釋，二者均多為硫酸鹽或鹽酸鹽，可溶於水、白
    色、略帶苦味之結晶，甲基安非他命係安非他命之衍生物，
    甲基安非他命作用之強度較安非他命強；又二者雖使用劑量
    及致死劑量有別，惟目前國內發現者絕大多數為甲基安非他
    命之鹽酸鹽，然施用毒品者，甚且販賣毒品者，未必能正確
    分辨所施用或販賣者係「甲基安非他命」或「安非他命」，
    甚或於買賣過程中，為避免遭查緝，或以代號稱之，而審判
    實務上查獲之晶體經送驗結果，大致上亦均係甲基安非他命
    （最高法院103年度台上字第1537號、第3410號判決意旨參
    照）。審酌安非他命在國內取得不易，施用情形較少，且一
    般施用毒品者對於所施用之毒品究為「安非他命」、「甲基
    安非他命」，並無辨明之能力等情，堪認被告彭凱廸、龍文
    海、證人即毒品買受人姚宗憙、廖吉芳及楊仕期於本案相關
    警詢及偵訊中提及「安非他命」之陳述，顯非精確之用語，
    而係對「安非他命」類毒品之通俗泛稱，容屬「甲基安非他
    命」之名稱簡化結果，是上開簡稱誤載並不影響本案犯罪事
    實之認定，附此敘明。
  ㈢因毒品交易向為政府查禁森嚴且重罰不予寬貸之犯罪行為，
    衡諸常情，倘非有利可圖，持有毒品之人當無輕易將所持有
    之毒品任意轉售他人，甘冒再次向他人購買時，遭查獲移送
    法辦危險之理；販賣者從各種「價差」、「量差」或「純度
    」謀取利潤方式，亦有差異，然其意圖營利之非法販賣行為
    目的，則屬相同。況第二級毒品甲基安非他命價格不貲、物
    稀價昂，且販賣毒品係違法行為，非可公然為之，亦無公定
    之價格，不論任何包裝，均可任意分裝增減分量，每次買賣
    價量，亦可能隨時依雙方間之關係深淺、資力、需求量及對
    行情之認知、來源是否充裕、查緝是否嚴緊，購買者被查獲
    時供述購買對象之可能性風險之評估等，因而異其標準，並
    隨時機動調整，非可一概而論，是販賣之利得除經坦承犯行
    或價量俱臻明確外，委難查得實情，舉凡有償交易，除足反
    證其確另基於某種非圖利本意之關係外，通常尚難因無法查
    悉其買進、賣出之差價，而諉無營利之意思，或阻卻販賣犯
    行之追訴。被告2人販賣第二級毒品與各購毒者，茍無任何
    利益可圖，被告2人實無甘冒風險將毒品交付之必要。經查
    ，本案被告彭凱廸、龍文海對於事實一、㈠共同販賣甲基安
    非他命給證人姚宗憙（即附表一編號一），及被告龍文海對
    於事實一、㈡販賣甲基安非他命給證人姚宗憙（即附表一編
    號二），與被告彭凱廸對於事實一、㈢販賣甲基安非他命給
    證人廖吉芳、楊仕期（即附表一編號三至六），被告彭凱廸
    、龍文海都坦承是要賺取供自己施用的毒品（本院卷一第24
    9頁、第314頁），足見被告彭凱廸、龍文海係從販入與賣出
    之量差獲取利潤，是應認被告彭凱廸、龍文海對於本案歷次
    販賣甲基安非他命行為，均有營利之意圖甚明。
  ㈣綜上所述，本案事證已臻明確，被告彭凱廸及龍文海上開共
    同販賣第二級毒品1次，被告龍文海上開單獨販賣第二級毒
    品1次，被告彭凱廸上開單獨販賣第二級毒品4次之犯行，均
    堪認定，應依法論科。
二、論罪科刑：
  ㈠新舊法比較：
    按刑法第2條第1項規定：「行為後法律有變更者，適用行為
    時之法律。但行為後之法律有利於行為人者，適用最有利於
    行為人之法律」，係規範行為後法律變更所生新舊法比較適
    用之準據法；該條規定所稱「行為後法律有變更者」，係指
    犯罪構成要件有擴張、減縮，或法定刑度有變更等情形，故
    行為後應適用之法律有上述變更之情形者，法院應綜合其全
    部罪刑之結果而為比較適用（最高法院95年度第21次刑事庭
    會議、97年度第2次刑事庭會議決議參照）。被告2人本案行
    為後，毒品危害防制條例第4條、第17條業於109年1月15日
    經總統以華總一義字第10900004091號令修正公布，並於同
    年7月15日施行。茲就與被告2人本案犯行有關之規定比較如
    下：
  ⒈修正前毒品危害防制條例第4條第2項規定：「製造、運輸、
    販賣第二級毒品者，處無期徒刑或7年以上有期徒刑，得併
    科新臺幣（下同）1千萬元以下罰金。」修正後規定：「製
    造、運輸、販賣第二級毒品者，處無期徒刑或10年以上有期
    徒刑，得併科1千5百萬元以下罰金。」修正後之規定提高法
    定刑，對被告2人並無較有利之情形。
  ⒉修正前毒品危害防制條例第17條第2項規定：「犯第4條至第8
    條之罪於偵查及審判中均自白者，減輕其刑。」修正後規定
    ：「犯第4條至第8條之罪於偵查及歷次審判中均自白者，減
    輕其刑。」依修正後法條之文義，參酌修正理由記載：原所
    稱「審判中」究指被告僅須於審判中曾有一次自白犯罪即應
    適用減刑規定，抑或須於歷次審判中均自白犯罪者始符合之
    ，解釋上易生爭議，考量原立法之目的，係在使前述毒品案
    件之刑事訴訟程序儘早確定，當以被告於歷次審判中均自白
    犯罪者，始足當之，故修正第2項，明定於偵查及歷次審判
    中均自白者，始減輕其刑等語，足見必須於歷次審判中均自
    白始得減輕，亦即限縮該條之適用情形，則修正後之毒品危
    害防制條例第17條第2項規定，對被告2人亦無較有利之情形
    。
  ⒊綜上，本案應適用被告2人行為時即修正前毒品危害防制條例
    之相關規定。
  ㈡核被告彭凱廸（附表一編號一、三至六部分）、龍文海（附
    表一編號一、二部分）所為，均係犯修正前毒品危害防制條
    例第4條第2項之販賣第二級毒品罪。被告2人持有第二級毒
    品之低度行為，應為其等販賣第二級毒品之高度行為所吸收
    ，均不另論罪。
　㈢被告龍文海、彭凱廸就犯罪事實一、㈠所為販賣第二級毒品犯
    行，具有犯意聯絡及行為分擔，應論以共同正犯。
　㈣被告2人所犯上開各罪間，均犯意各別、行為互異，均應予分
    論併罰。
  ㈤刑之加重的事由：
    按司法院釋字第775號解釋之解釋文及理由意旨，係指構成
    累犯者，不分情節，一律加重最低本刑，於不符合刑法第59
    條所定要件之情形下，致生行為人所受之刑罰超過其所應負
    擔罪責之個案，不符罪刑相當原則、比例原則，於此範圍內
    ，在刑法第47條第1項修正前，為避免發生上述罪刑不相當
    之情形，法院就該個案應裁量是否加重最低本刑。故該解釋
    係指個案應量處最低法定刑，又無法適用刑法第59條規定減
    輕之情形，法院方應依此解釋意旨裁量不予加重最低本刑，
    並非指前案為同性質之案件，始有累犯加重之適用（最高法
    院109年度台上字第518、296號判決意旨參照）。經查，被
    告彭凱廸因酒後駕駛動力交通工具案件，經本院以107年度
    交簡字第79號判決判處有期徒刑6月確定，並於108年4月16
    日易科罰金執行完畢一節，有臺灣高等法院被告前案紀錄表
    附卷可證，其於受徒刑之執行完畢後，5年以內故意再犯本
    案有期徒刑以上之罪，依刑法第47條第1項之規定，已構成
    累犯，且本案犯罪情節並無如加重法定最低本刑即產生罪刑
    不相當之情形，自應依刑法第47條第1項規定，加重其刑（
    無期徒刑部分不得加重）。
  ㈥刑之減輕事由：
  ⒈修正前毒品危害防制條例第17條第2項減輕其刑部分：
    按犯第4條至第8條之罪於偵查及審判中均自白者，減輕其刑
    ，修正前毒品危害防制條例第17條第2項定有明文。查被告
    彭凱廸就附表一編號一、三至六、被告龍文海就附表一編號
    一、二之犯行，已於偵查及審判中均自白犯行，爰依修正前
    毒品危害防制條例第17條第2項規定，均予減輕其刑，被告
    彭凱廸並依法先加重（無期徒刑部分不得加重）後減輕之。
  ⒉不適用毒品危害防制條例第17條第1項減輕其刑部分：
  ⑴按毒品危害防制條例第17條第1項規定：「犯第4條至第8條、
    第10條或第11條之罪，供出毒品來源，因而查獲其他正犯或
    共犯者，減輕或免除其刑。」所稱「供出毒品來源，因而查
    獲其他正犯或共犯」，須被告詳實供出與其犯罪有關之本案
    毒品來源的具體事證，因而使警方或偵查犯罪機關知悉其他
    正犯或共犯，據以查獲其人、其犯行的結果，二者兼備並有
    因果關係，始能獲上述減免其刑之寬典；又所謂查獲其人、
    其犯行者，須被告供述毒品來源之事證具體且有充分之說服
    力，方得獲邀上開減免其刑之寬典，以免因此一損人利己之
    誘因而無端嫁禍第三人。是被告供出毒品來源資訊與其所犯
    本案無關，或偵查犯罪機關未因而確實查獲被指訴者之犯行
    者，即與上開規定不符，無其適用之餘地（最高法院108年
    度台上字第496號、107年度台上字第4280號判決意旨參照）
    。再按毒品危害防制條例第17條第1項規定，旨在鼓勵毒品
    下游者具體供出其上游供應人，俾擴大查緝績效，確實防制
    毒品泛濫或擴散。所稱「供出毒品來源，因而查獲其他正犯
    或共犯者」，係指犯罪行為人供出毒品來源之對向性正犯，
    或與其具有共同正犯、共犯（教唆犯、幫助犯）關係之毒品
    由來之人的相關資料，使調查或偵查犯罪之公務員得據以對
    之發動調查或偵查程序，並因此而確實查獲其人、其犯行者
    ，始足該當。如有偵查（或調查）犯罪之公務員已有確切之
    證據，足以合理懷疑該被查獲之人為被告所供販賣毒品來源
    之人，均與上開規定不合（最高法院109年度台上字第1144
    號判決要旨參照）。
  ⑵被告彭凱廸雖就本案犯行供述其毒品來源係張芳卿、許志維
    等人，惟尚未能依被告彭凱廸之供述而查獲張芳卿、許志維
    與本案相關之犯罪情事等情，有彰化縣警察局北斗分局110
    年3月29日北警分偵字第1100005916號函暨職務報告（記載
    略以：被告彭凱廸僅稱有向2人購買毒品卻無法提供與張芳
    卿、許志維正確交易毒品時間地點，亦無2人聯絡電話可供
    查證，另被告彭凱廸後續亦無提供其與張芳卿、許志維相關
    交易毒品訊息資料給警方而未能查獲等語）（本院卷一第21
    1至213頁）、臺灣雲林地方檢察署110年3月19日雲檢原仁10
    8他2027字第1109007730號函1份（本院卷一第193頁）在卷
    可憑，自無從因被告彭凱廸之供述而查獲張芳卿、許志維，
    依據前開說明，應與毒品危害防制條例第17條第1項規定之
    要件不合，尚難據以減輕或免除其刑。
  ⑶至於有無因被告彭凱廸之供述，因而查獲共犯即被告龍文海
    本案附表一編號一販賣甲基安非他命與證人姚宗憙部分，證
    人姚宗憙於109年9月17日上午10時25分許偵訊中已明確供證
    ：我是找彭凱廸買，但我知道他老大就是龍文海，3月23日
    那次龍文海也有來，龍文海拿一包比較大包的安非他命給彭
    凱廸，彭凱廸秤一秤就把半錢的安非他命拿給我，我再把錢
    交給彭凱廸等語（見偵6480卷第189頁至第193頁）。被告彭
    凱廸則遲至109年9月17日中午12時48分許警詢時，方就所為
    有所自白及敘述與被告龍文海共犯之情節（見警20143卷第2
    6頁至第27頁），且觀之109年3月23日之通訊監察譯文內容
    ，證人姚宗憙說「喔你沒有跟你老大一起嗎」，被告彭凱廸
    回應「有啊」，證人姚宗憙說「你幫我問你老大」、「一半
    阿飲料一半阿」等語，警詢時提示之通訊監察譯文上，警察
    已註明老大應是龍文海，並有通訊監察譯文可佐（見警2014
    3卷第25頁至第26頁），可知檢、警早已懷疑被告龍文海涉
    及本次犯行，並非毫無根據，有臺灣雲林地方檢察署覆函意
    旨：本署未因彭凱廸之供述而查獲龍文海，有臺灣雲林地方
    檢察署110年9月23日雲檢原仁109偵6480字第1109025153號
    函在卷可佐（見本院卷一第397頁），自亦難認被告彭凱廸
    此部分犯行，有何供出毒品來源而查獲共犯即被告龍文海之
    情。至於卷附彰化縣警察局北斗分局110年9月13日北警分偵
    字第1100019227號函文暨職務報告（記載略以：被告彭凱廸
    到案後向警確實指認供出龍文海，本分局據以偵辦龍文海到
    案）（本院卷一第391頁、第393頁），僅係說明被告彭凱廸
    到案後供出被告龍文海於本案具體參與情節，祇是有助於釐
    清具體案情，與因而查獲被告龍文海共同販賣毒品罪間，缺
    乏先後且相當的因果關係，被告彭凱廸自不得依毒品危害防
    制條例第17條第1項規定，減輕其刑。
  ⑷被告龍文海雖供述其毒品來源係許恒誌，惟尚未能依被告龍
    文海之供述而查獲許恒誌與本案相關之犯罪情事等情，有彰
    化縣警察局北斗分局110年9月13日北警分偵字第1100018718
    號函暨職務報告（記載略以：本案未查獲任何不法證物及其
    他證人指證等語）（本院卷一第385頁至第387頁）、臺灣雲
    林地方檢察署110年3月19日雲檢原仁108他2027字第1109007
    730號函、110年9月8日雲檢原仁109偵6480字第1109023837
    號函各1份（本院卷一第193頁、第381頁）在卷可憑，自無
    從因被告龍文海之供述而查獲許恒誌，依據前開說明，應與
    毒品危害防制條例第17條第1項規定之要件不合，尚難據以
    減輕或免除其刑。
  ⒊不適用刑法第59條酌減其刑部分：
    另外，被告彭凱廸之辯護人請求就其歷次販賣甲基安非他命
    部分依刑法第59條規定酌減刑度，被告龍文海之辯護人亦請
    求就其歷次販賣甲基安非他命部分依刑法第59條規定酌減刑
    度。惟犯罪之情狀顯可憫恕，認科以最低度刑仍嫌過重者，
    得酌量減輕其刑，刑法第59條定有明文，其立法理由謂：科
    刑時原即應依刑法第57條規定審酌一切情狀，尤應注意該條
    各款所列事項，以為量刑標準，本條所謂「犯罪之情狀可憫
    恕」，自係指裁判者審酌第57條各款所列事項以及其他一切
    與犯罪有關之情狀之結果，認其犯罪足堪憫恕者而言，即必
    於審酌一切之犯罪情狀，在客觀上顯然足以引起一般同情，
    認為縱予宣告法定最低刑度猶嫌過重者，始有其適用。如別
    有法定減輕之事由，應先依法定減輕事由減輕其刑後，猶嫌
    過重時，始得再依刑法第59條規定酌減其刑（最高法院88年
    度台上字第1862號判決意旨參照）。本院考量，甲基安非他
    命為第二級毒品，具有成癮性，更會傷害施用毒品者的身體
    與精神健康，而毒品價格昂貴，施用毒品者如缺錢購買毒品
    ，亦經常實施財產犯罪來取得錢財購買毒品，危害治安，引
    發更多社會問題，立法者乃欲以重刑嚴懲販賣毒品之行為人
    ，而被告彭凱廸、龍文海本案歷次涉犯販賣第二級毒品罪，
    法定最低度刑為有期徒刑7年，經依偵審自白減刑後，最低
    可處有期徒刑3年6月，並沒有情輕法重、顯可憫恕而需酌減
    刑度之情狀，故被告彭凱廸、被告龍文海歷次所犯販賣第二
    級毒品罪，均不予酌減。
  ㈦爰審酌甲基安非他命為第二級毒品，具有成癮性、會危害人
    體健康，被告彭凱廸、龍文海共同販賣甲基安非他命給證人
    姚宗憙1次，被告龍文海販賣甲基安非他命給證人姚宗憙1次
    ，金額各是4,000元，另被告彭凱廸又販賣甲基安非他命給
    證人廖吉芳、楊仕期，總共販賣甲基安非他命4次，販賣的
    對象達2人，金額從1,000元到5,000元不等，所為已助長社
    會上施用毒品之更形猖獗，且此類行為所生危害，非僅使毒
    品買受者之身體法益受侵害，影響所及甚且危害社會、國家
    之健全發展，實值非難，本院也考量本案被告彭凱廸勇於指
    證共犯即被告龍文海，惟檢、警早一步有合理懷疑被告龍文
    海涉案，被告彭凱廸、龍文海也另外提供毒品來源情資給警
    方偵辦（但並沒有查獲其他正犯或共犯），被告2人到案後
    均坦承犯行，態度尚可，兼衡被告彭凱廸有施用毒品等前科
    ，被告龍文海有多次竊盜、施用毒品、偽造文書等案件前科
    ，有渠等之臺灣高等法院被告前案紀錄表在卷可參，及被告
    彭凱廸自述：國中畢業，從事板模工，離婚、無子女，家中
    有母親、妹妹，母親罹患糖尿病、心臟病等語，提出成大醫
    院斗六分院診斷證明書2份附卷（本院卷二第45頁至第47頁
    ）；被告龍文海自承：國中肄業，入監前從事排水溝工程，
    家中兒子由社會局安置中等語（本院卷二第36頁至第37頁）
    ，及檢察官求刑、被告2人及其等辯護人對量刑之意見等一
    切情狀，分別就被告彭凱廸量處如附表一編號一、三至六「
    宣告刑及沒收欄」所示之刑，就被告龍文海量處如附表一編
    號一、二「宣告刑及沒收欄」所示之刑，並分別定其應執行
    刑如主文所示。
三、沒收：
  ㈠扣案之ASUS廠牌行動電話（含門號0000000000號SIM卡1張）
    ，為被告彭凱廸所有（此據其供陳在卷，見本院卷一第250
    頁至第251頁，本院卷二第32頁），被告彭凱廸於本院審理
    時供稱：我跟證人楊仕期聯絡用的門號是0000000000號，但
    我不是用扣案手機跟購毒者聯絡，當時搭配此門號的手機壞
    掉丟掉了等語（此據其供陳在卷，見本院卷一第250頁至第2
    51頁，本院卷二第32頁），被告彭凱廸於附表一編號四至六
    係使用扣案之門號0000000000號SIM卡1張與證人楊仕期聯繫
    販賣毒品，此部分工具應依毒品危害防制條例第19條第1項
    規定在附表一編號四至六主文項下均宣告沒收。
  ㈡按犯罪所得，屬於犯罪行為人者，沒收之。但有特別規定者
    ，依其規定；前二項之沒收，於全部或一部不能沒收或不宜
    執行沒收時，追徵其價額，刑法第38條之1第1項、第3項分
    別定有明文。關於附表一編號一、二被告龍文海於本院審理
    時供稱：附表一編號一，販賣毒品所得4,000元，被告彭凱
    廸交易完後把4,000元拿回來交給我，附表一編號二這一次
    我親自跟證人姚宗憙交易毒品，賣毒品的4,000元是我拿走
    ，沒有把錢再分給被告彭凱廸等語（本院卷二第10頁至第11
    頁）；被告彭凱廸於本院審理時供稱：附表一編號一這次賣
    毒品所得4,000元，我上車後交給龍文海，龍文海沒有分我
    錢，附表一編號二這一次，龍文海沒有分錢給我等語（本院
    卷二第14頁至第17頁），由此可見，附表一編號一、二，該
    2次販賣甲基安非他命所得為被告龍文海收取，應分別在被
    告龍文海附表一編號一、二犯罪主文項下分別宣告沒收，於
    全部或一部不能沒收或不宜執行沒收時，追徵其價額。另外
    ，關於附表一編號三至六，被告彭凱廸販賣甲基安非他命已
    經如數取得價款（警20143號卷第31頁至第35頁，偵6480號
    卷第141頁），自應依前揭規定，在各該編號主文項下宣告
    沒收，於全部或一部不能沒收或不宜執行沒收時，追徵其價
    額。
  ㈢關於被告龍文海在附表一編號二、被告彭凱廸在附表一編號
    一、三所使用之手機及門號並未扣案，被告彭凱廸在附表一
    編號四至六所使用之手機並未扣案，且手機及門號並非違禁
    物，尚可作為日常生活使用，而去估算、追徵手機及門號的
    價值，對於犯罪的預防效果並不高、欠缺刑法上之重要性，
    因此，依刑法第38條之2第2項規定，不宣告沒收或追徵。至
    於本案其餘查扣物品，均難認與被告2人本案犯罪相關，故
    不予宣告沒收，附此敘明。
據上論斷，應依刑事訴訟法第299條第1項前段，毒品危害防制條
例第4條第2項（修正前）、第17條第2項（修正前）、第19條第1
項，刑法第2條第1項前段、第11條、第28條、第47條第1項、第5
1條第5款、第38條之1第1項、第3項、第38條之2第2項，判決如
主文。
本案經檢察官朱啓仁提起公訴，檢察官林豐正、顏鸝靚到庭執行
職務。
中　　華　　民　　國　　110 　年　　11　　月　　4 　　日
                  刑事第五庭  審判長法  官  梁智賢
　　　　　　　　　　　              法  官  陳雅琪
　　　　　　　　　　　              法  官  張恂嘉
以上正本證明與原本無異。
如不服本判決應於收受判決後20日內向本院提出上訴書狀，並應敘述具體理由；其未敘述上訴理由者，應於上訴期間屆滿後20 日內向本院補提理由書（均須按他造當事人之人數附繕本）。「切勿逕送上級法院」。　　　　　　　　　　　
                                   書記官  洪青霜
中　　華　　民　　國　　110 　年　　11　　月　　4 　　日
附錄本案論罪科刑法條全文：
修正前毒品危害防制條例第4條
製造、運輸、販賣第一級毒品者，處死刑或無期徒刑；處無期徒
刑者，得併科新臺幣二千萬元以下罰金。
製造、運輸、販賣第二級毒品者，處無期徒刑或七年以上有期徒
刑，得併科新臺幣一千萬元以下罰金。
製造、運輸、販賣第三級毒品者，處七年以上有期徒刑，得併科
新臺幣七百萬元以下罰金。
製造、運輸、販賣第四級毒品者，處五年以上十二年以下有期徒
刑，得併科新臺幣三百萬元以下罰金。
製造、運輸、販賣專供製造或施用毒品之器具者，處一年以上七
年以下有期徒刑，得併科新臺幣一百萬元以下罰金。
前五項之未遂犯罰之。
附表一：
編號 犯罪事實 宣告刑及沒收 一 彭凱廸於109年3月23日晚上6時57分、8時47分、9時11分、50分許，以其持用之門號0000000000號行動電話，與姚宗憙持用門號0000000000號行動電話聯繫，姚宗憙向彭凱廸表示欲購買甲基安非他命之事，並初步談妥交易之數量以及價格後，由龍文海駕車搭載彭凱廸，2人一同至雲林縣○○市○○路00號之萊爾富超商，彭凱廸自龍文海手裡拿取甲基安非他命1包，將之交與姚宗憙，並收取價金新臺幣（下同）4,000元而完成交易，隨後彭凱廸將全數款項交與龍文海，龍文海再駕駛上開車輛搭載彭凱廸離開現場。 龍文海共同販賣第二級毒品，處有期徒刑參年玖月。未扣案之犯罪所得新臺幣肆仟元沒收之，於全部或一部不能沒收或不宜執行沒收時，追徵其價額。 彭凱廸共同販賣第二級毒品，累犯，處有期徒刑參年捌月。 二 龍文海因彭凱廸告知姚宗憙有意購買甲基安非他命（彭凱廸此部分犯行未經檢察官起訴），遂與姚宗憙聯繫相約至雲林縣○○鎮○○00○00號之洗車場，於同日晚上9時34分許，在洗車場販賣甲基安非他命1包與姚宗憙，並收取價金4,000元而完成交易。 龍文海販賣第二級毒品，處有期徒刑參年玖月。未扣案之犯罪所得新臺幣肆仟元沒收之，於全部或一部不能沒收或不宜執行沒收時，追徵其價額。 三 彭凱廸於109年4月24日上午11時44分許，以其持用之門號0000000000號行動電話與廖吉芳所持用門號0000000000號行動電話聯絡交易第二級毒品甲基安非他命事宜（通話內容如附表二編號3所示），嗣於同日中午12時許，在雲林縣○○鎮○○路0○0號老人會館內，販賣甲基安非他命1包與廖吉芳，並收取價金1,000元而完成交易。 彭凱廸販賣第二級毒品，累犯，處有期徒刑參年柒月。未扣案之犯罪所得新臺幣壹仟元沒收之，於全部或一部不能沒收或不宜執行沒收時，追徵其價額。 四 彭凱廸於109年5月27日上午10時15分、下午3時44分、52分、晚上6時4分許，以其持用之門號0000000000號行動電話與楊仕期所持用門號0000000000號行動電話聯絡交易第二級毒品甲基安非他命事宜（通話內容如附表二編號4所示），楊仕期先匯款7,000元至彭凱廸郵局00000000000000號帳戶，嗣於109年5月28日凌晨3時許，在彭凱廸雲林縣○○鎮○○路0段000巷00號居處，楊仕期向彭凱廸拿取5,000元之甲基安非他命1包而完成交易，彭凱廸並退款價金2,000元給楊仕期。 彭凱廸販賣第二級毒品，累犯，處有期徒刑參年拾月。扣案之門號0000000000號SIM卡壹張沒收之。未扣案之犯罪所得新臺幣伍仟元沒收之，於全部或一部不能沒收或不宜執行沒收時，追徵其價額。 五 彭凱廸於109年5月29日下午3時11分、26分、28分、晚上10時52分許，以其持用之門號0000000000號行動電話與楊仕期所持用門號0000000000號行動電話聯絡交易第二級毒品甲基安非他命事宜（通話內容如附表二編號5所示），嗣於同日晚間11時50分許，在雲林縣○○鎮○○路00號統一超商，販賣甲基安非他命1包與楊仕期，並收取價金1,000元而完成交易。 彭凱廸販賣第二級毒品，累犯，處有期徒刑參年柒月。扣案之門號0000000000號SIM卡壹張沒收之。未扣案之犯罪所得新臺幣壹仟元沒收之，於全部或一部不能沒收或不宜執行沒收時，追徵其價額。 六 彭凱廸於109年6月3日下午4時28分許，以其持用之門號0000000000號行動電話與楊仕期所持用門號0000000000號行動電話聯絡交易第二級毒品甲基安非他命事宜（通話內容如附表二編號6所示），嗣於同日晚間6時許，在雲林縣○○鎮○○路0段00號福懋加油站，販賣甲基安非他命1包與楊仕期，並收取價金1,000元而完成交易。 彭凱廸販賣第二級毒品，累犯，處有期徒刑參年柒月。扣案之門號0000000000號SIM卡壹張沒收之。未扣案之犯罪所得新臺幣壹仟元沒收之，於全部或一部不能沒收或不宜執行沒收時，追徵其價額。 
附表二：
編號 日期     時間     通話對象     通話內容               通訊監察書 譯文出處 1  109年3月23日  18:57:47 0000000000 彭凱廸 （A）     ↓ 0000000000 姚宗憙 （B） B：喂。 A：你找我幹嘛？ B：沒阿，安那？你誰啊？ A：凱廸阿。 B：喔你沒有跟你老大一起嗎    ？ A：有阿。 B：是喔，我看等一下去找你    啊還是看怎樣。 A：要來斗六喔？ B：對阿。  A：好阿。 B：你幫我問你老大... A：蛤？怎樣？ B：一半阿飲料一半阿。 A：一半45阿。 B：歐喔不要那麼貴啦！4啦好    不好？ A：好啦4啦...嘿啦但是你要    過來斗六喔。 B：好，OK。 A：蛤？ B：好我看怎樣再打給你啦，    我先忙。 A：我在斗六你現在過來阿。 B：我說等一下我再打給你，    確定我再打給你。 109年聲監續字第198號（警20143卷第97頁至第98頁）   警20143卷第151頁至152頁   20:47:41 0000000000 彭凱廸 （A）     ↑ 0000000000 姚宗憙 （B） A：喂。 B：喂凱廸，我現在過去，去    哪等你？ A：好啦...我跟你講啦...你    一樣去那個萊爾富啦，好    不好？ B：不要放管我喔！ A：你到再打給我。 B：重點不要再放管我！ A：蛤？你說怎樣？ B：不要我去了你... A：不會不會，我上次真的... B：好我知道，我有看相片了    。     21:11:26 0000000000 彭凱廸 （A）     ↓ 0000000000 姚宗憙 （B） B：喂我現在要過去了。 A：你在哪裡？ B：我現在要過去...我們台西    啦哪裡。 A：好啦，我跟你講斗南下啦    。 B：什麼斗南下？ A：你斗南的時候下來阿，你    走78阿。 B：嘿。 A：你斗南下來啦喔。 B：好啦斗南喔。 A：快點啦快一點。 B：好啦好啦。     21:50:43 0000000000 彭凱廸 （A）     ↓ 0000000000 姚宗憙 （B） B：喂凱廸好了好了。 A：你好了喔。 B：好啊，謝謝喔。   2 109年3月26日 20:20:54 0000000000   彭凱廸 （A） ↑ 0000000000   姚宗憙 （B） 看是要邀去大埔嗎?（B背景） B：喂。 A：嘿嘿。 B：凱迪 。 A：嘿。 B：你在哪裡 。 A：土庫。 B：我過去找你喔。 A：是...那個喔。 B：蛤？ A：要...甚麼？ B：我等一下打給你，等我一下1分鐘。 109年聲監續字第198號（警20143卷第97頁至第98頁） 警20143卷第152頁至第153頁   20:22:50 0000000000   彭凱廸 （A） ↑ 0000000000   姚宗憙 （B） B：喂凱廸。 A：嘿。 B：一樣阿，跟...一樣。 A：我一分鐘後打給你啦，好    啦！ B：好。     20:24:57 0000000000   彭凱廸 （A） ↓ 0000000000   姚宗憙 （B） B：喂。 A：虎尾啦。 B：虎尾哪裡？ A：好不好？你虎尾下來打給    我。 B：好好。 A：在78等。     21:24:00 0000000000   彭凱廸 （A） ↓ 0000000000   姚宗憙 （B） B：喂。 A：ㄟ你帶錯地方了喔！ B：哪有？我們在洗車場，裝肖ㄟ我們在洗車場洗車啦！大哥就叫我來洗車場洗車咩！ A：78，你打給我...好沒關係...這樣...好好好。 B：你不是打給他嗎？ A：沒啦，我想說在等你們，這樣不用了，我不用等你們了。 B：沒ㄟ，是你打給他，是你打給你大哥ㄟ，我沒有打給你大哥ㄟ。是你自己打給他，他再打給我問我說到哪裡了ㄟ。 A：對阿。 B：對阿，是你自己打給他。 A：你好就好。 B：好好。   3 109年4月24日 11:44:42 0000000000 彭凱廸 （A） 　  ↑ 0000000000 廖吉芳 （B） A：喂嘿。 B：喂，阿你到底有沒有要給我？ A：不是阿，我剛剛跟你說沒辦法馬上去阿。我...等一下我現在過去。 B：好。 109年聲監續字第302號（警20143卷第99頁至第100頁 ） 警20143卷第186頁   11:44:44 0000000000 彭凱廸 （A）     ↑ 0000000000 廖吉芳 （B） A：恩。 B：大ㄟ，你到底要不要幫我那個？ A：沒阿，我剛剛就跟你說沒辦法馬上去，等我一下，我現在去。 B：好。     12:39:10 0000000000 被告彭凱廸 （A）     ↑ 0000000000 證人廖吉芳 （B） A：大ㄟ等一下好不好？ B：等...我現在已經乾了啦，這樣不通啦。 A：沒啦，好咩...我剛剛就沒有了你是？我等一下再... B：好啦好啦。   4 109年5月27日 10:15:58 0000000000 彭凱廸 （A）     ↓ 0000000000 楊仕期 （B） B：喂。 A：爽哥。 B：蛤？ A：爽哥你在哪？ B：斗南阿，什麼事？ A：我請教你喔。 B：恩。 A：阿龍的事情你知道嗎？ B：我知道阿。 A：你之前還有欠他嗎？ B：沒阿，我沒欠他阿，我都跟他現金來的。 A：喔好好，沒關係，我只是問一下。 B：我知道他進去了，ㄟ阿你那邊有路嗎？ A：有阿，現在在北部，等一下回頭。 B：喔回頭再說好。 109年聲監續字第382號（警20143卷第101頁至第102頁 ）  警20143卷第32頁至第33頁   15:44:00 0000000000 彭凱廸 （A）     ↑ 0000000000 楊仕期 （B） B：喂。 A：阿爽。 B：凱廸你回來了沒？ A：還沒。 B：你在幹嘛？我在等你ㄟ。 A：拿來湊一下才夠。 B：需要多少。 A：你都要1的嗎？ B：嘿。 A：你5張給我。 B：5張我就有了嗎？回來就能拿嗎？我馬上去匯，你帳號要給我啊！ A：喔帳號，好。 B：多久會到？ A：8點之前好嗎？ B：太晚啦！ A：7點啦，很緊湊了。 B：好啦，你帳號給我。     15:52:48 0000000000 彭凱廸 （A）     ↓ 0000000000 楊仕期 （B） 【簡訊】 0000000 0000000     18:04:07 0000000000 彭凱廸 （A）     ↓ 0000000000 楊仕期 （B） A：ㄟ爽哥。 B：怎了？ A：你朋友他說不要喔。 B：我跟他合夥ㄟ。 A：我跟你說啦，你身上有錢嗎？ B：2千多而已。 A：我身上的錢都湊出來要拿 　 。 B：你拿多少東西？ A：28阿，你贊助一下。 B：怎麼贊助？他沒跟我合夥我就... A：有要贊助1千加油嗎？ B：我就空阿，不然我會找人要跟你拿？抱歉啦。 A：好。   5 109年5月29日 15:11:36 0000000000 彭凱廸 （A）     ↑ 0000000000楊仕期 （B） A：喂爽哥怎樣？ B：有錢報你賺，你打LINE給    我。 A：喔你... B：不然要在這邊說嗎？ A：好啦掛斷。 109年聲監續字第382號（警20143卷第101頁至第102頁 ）  警20143卷第233頁   15:26:32 0000000000 彭凱廸 （A）     ↑ 0000000000楊仕期 （B） A：喂爽哥怎樣？ B：你是在忙什麼啦？ A：我忘記了我等一下打。       15:28:23 0000000000 彭凱廸 （A）     ↓ 0000000000楊仕期 （B） B：凱廸我怎找沒你的LINE？ A：我不知道，我已經打了ㄟ    。 B：你有打我沒通ㄟ。 A：我現在在跟大ㄟ會客拉牌    接見啦。紅玲也在啊。 B：喔你去那邊喔？你先忙，    會客完... A：我來外面買麵包阿，因為    我沒身份證。 B：阿重點現在是...我剛剛有    朋友要... A：直接明講啦。 B：蛤...就不能在這說啊。 A：嘿阿，沒關係有需要。 B：你哪時候要找我說？ A：這樣...差不多5-6點見個    面。 B：太晚了啦，等一下就來找    我啦，會客完來找我。 A：好啊，我到洗車場打給你    好嗎？ B：好。 A：ㄟ這跟以前不一樣喔。 B：什麼不一樣？ A：跟以前不同作風啦！ B：這樣見面再說好嗎？ A：好。     22:52:50 0000000000 彭凱廸 （A）     ↑  0000000000楊仕期 （B） A：ㄟ爽哥對不起我下午有事    沒辦法去。 B：怎麼這樣啦？ A：拍謝，甘有什麼事？ B：要報你賺錢你怎麼有辦法    這樣？ A：是...之前那種事情嗎？ B：嘿。 A：這樣要便的喔，真的要便    的喔。 B：現金要便的，你東西也要    便的阿！ A：現在跟以前不一樣了啊！ B：什麼不一樣？ A：沒有說做一天休一天的那    個喔。 B：做一天休一天？你怎麼不    當面來說？ A：那樣我就沒辦法，以前是    你跟阿龍那樣。 B：沒阿，我當面處理的ㄟ，    都剛好的。 A：是喔。 B：給你的是剛好的ㄟ，人家    這主的很好ㄟ，都是給現     的ㄟ。 A：安捏喔。 B：你來。 A：你現在是要買一下嗎？ B：人家是馬上來現金處理的    ㄟ，沒在欠的喔。 A：嘿，好啦。 B：你娘哩，你下午給我處理    這樣，我被罵死。 A：沒拉，喔很累啦。 B：累？做這個累就是要巴結    阿，有錢可以給你賺。 A：好，我打一下。 B：打一下是怎樣？   6 109年6月3日 16:28:15 0000000000 彭凱廸 （A）     ↑  0000000000楊仕期 （B） A：爽哥。 B：喂凱廸你今天想到要找我    了喔？ A：我不方便，再過2天的時間    好嗎？ B：看你哪時候，要跟我確定    啊，你要跟我說有的阿，    不要跟我確定之後又沒有    阿。 A：爽哥我晚上再跟你說好不    好？ B：好好。 109年聲監續字第382號（警20143卷第101頁至第102頁 ）  警20143卷第235頁